【裁判字號】    88,自,431
【裁判日期】    890321
【裁判案由】    詐欺
【裁判全文】
臺灣板橋地方法院刑事判決                          八十八年度自字第四三一號
    自  訴  人  乙○○
    自訴代理人  徐東昇律師
                劉緒倫律師
                陳漢國律師
    被      告  戊○○
                丙○○
                丁○○
右列被告因詐欺案件，經自訴人提起自訴，本院判決如左：
    主  文
戊○○、丙○○、丁○○均無罪。
    理  由
一、自訴意旨略以：緣自訴人於民國八十六年一月十四日向被告戊○○（金安年建設
    股份有限公司負責人，下稱金安年公司）購買其所興建之房地四戶及其地下停車
    位三個，被告三人明知內部隔間、內牆貼磁磚、內牆粉刷、浴室安裝等工程均未
    完工，竟向自訴人詐騙各該期分期款，又工程延至八十八年五月底被告始通知交
    屋，自訴人發覺多項工程未施作，即向被告丙○○（金安年公司業務經理）表示
    需全部完工始可向自訴人之貸款銀行世華聯合商業銀行民生分行（下稱世華銀行
    ）撥付貸款價金新台幣（下同）一千九百五十九萬元，嗣被告戊○○、丙○○同
    意將未施作工程作為減帳自交屋款中扣除，自訴人於八十八年六月七日與丙○○
    在世華銀行辦理撥款及交屋總結，丙○○並書立切結書保證翌日至工地現場總結
    未施工之工程款項，同時交付尾款及辦理交屋，自訴人不疑有詐，先行撥付前列
    貸款金額。詎翌日（六月八日）自訴人與被告戊○○、丙○○聯絡後，被告二人
    再三推諉，表示金額尚未計算出來，延至八十八年七月九日始由工地人員余主任
    （甲○○）出面，自訴人提出尾款扣除工程減帳後之金額五十五萬五千八百三十
    元支票交予余主任，準備辦理交屋，未料余主任表示自訴人需另行給付遲延利息
    共四十一萬六百七十二元後始可交屋，自訴人始知受騙，又被告戊○○為逃避責
    任，竟將金安年公司負責人更換為丁○○，因認被告戊○○、丙○○、丁○○涉
    犯刑法第三百三十九條第一項之詐欺取財罪嫌。
二、按犯罪事實應依證據認定之，無證據不得推定其犯罪事實；又不能證明被告犯罪
    者，應諭知被告無罪之判決，刑事訴訟法第一百五十四條、第三百零一條第一項
    前段分別定有明文；又認定不利於被告之事實，須依積極證據，苟積極證據不足
    為不利於被告事實之認定時，即應為有利於被告之認定，更不必有何有利之證據
    。而此所謂之證據，須確能為被告有罪之證明，而無瑕疵可指者，始足當之；其
    為訴訟上之證明，則須至任何之一般人均認其為真正，而無所懷疑之程度，最高
    法院三十年上字第八一六號、六十九年度台上字第四九一三號、七十六年度台上
    字第四九八六號判例可資參酌。再按刑法上詐欺罪之成立，以意圖為自己或第三
    人不法之所有，以詐術使人將本人或第三人之物交付為要件，所謂以詐術使人交
    付，必須被詐欺之人因其詐術而陷於錯誤，若其所用方法，不能認為詐術，亦不
    致使人陷於錯誤，即不構成該罪，最高法院四十六年台上字第二六０號著有判例
    。
三、本件自訴意旨認被告戊○○、丙○○、丁○○共同涉犯刑法第三百三十九條第一
    項之詐欺取財罪嫌，無非係以上開房屋未完成內部隔間、內牆貼磁磚、內牆粉刷
    、衛浴安裝等工程，並提出內部照片在卷，及金安年公司寄發之存證信函、丙○○簽立之同意書、調解委員會通知、買賣契約書、加減帳明細資料等，為其主要
    論據。訊據被告戊○○、丙○○、丁○○均堅決否認有何詐欺犯行，被告戊○○
    辯稱：因自訴人之要求才未施作內部隔間，至內部粉刷、貼磁磚等工程習慣上在
    交屋前才施作，且未施作之部份已計算減價十六萬餘元，自訴人除第十六、十七
    、十八期之分期款未繳之外，另依照契約約定自使用執照取得日起至領得貸款之
    日止，買方應支付貸款年利率百分之十之利息，本件使用執照於八十八年四月一
    日取得，六月八日始撥付貸款，因自訴人拒繳貸款遲延利息才未辦理交屋，伊並
    無詐欺等語。被告丙○○辯稱：隔間沒有施作係根據自訴人之要求，因自訴人表
    示必須減工程款才同意撥款，伊才簽訂上開同意書，事後亦有減價給自訴人，伊
    並無詐欺等語。被告丁○○則辯稱：伊不知上開情事，且伊現在並非金安年公司
    負責人，伊並無詐欺等語。
四、經查：
（一）被告丙○○與自訴人乙○○於八十八年六月七日在世華銀行簽訂同意書約定於
      六月八日在工地現場總結並同時辦理交屋，並於當日撥付貸款一千九百五十九
      萬等事實，業為被告丙○○與自訴人乙○○二人陳明無誤，並有自訴人提出之
      世華銀行存款對帳單、同意書各一紙在卷可稽（即證三、證四）。又證人甲○○於本院審理中證稱：「六月八日前後乙○○有請其秘書及代書來談交屋的事
      ，我說七十多萬直接扣掉十六萬多，他們要再付五十多萬，但我說還要付利息
      ，秘書小姐及代書說尾款先給，利息改天再議，代書說以後也不會來，所以五
      十多萬之尾款也沒有收下，秘書與代書前後有來二次，雙方均未達共識」等語
      （參見本院八十九年三月七日審理筆錄），並提出貸款遲延利息明細表、加減
      帳明細等資料為證，而自訴人乙○○則陳稱：「這未完工的工程款十六萬多，
      事在六月八日當天我到工地去，是他們拿給醫院的小姐，... 當時結算要扣二
      十幾萬，被告說要打七折，我勉強同意有簽名」、「秘書及代書談過之後，說
      對方不接受，當時秘書及代書有說要開一張五十五萬之支票，說對方不接受」
      等語（參見本院八十九年二月一日訊問筆錄、八十九年三月七日審理筆錄），
      核與證人甲○○證述之情節相符，顯見被告戊○○確有指派甲○○於八十八年
      六月八日與自訴人商談總結算事宜，且就未施工部分確實有計算減價金額十六
      萬四千一百七十元予以扣除。
（二）次查，依據被告戊○○提出之辦理貸款委託書第五條條文記載：「在本項貸款
      尚未領到前，不論是否已辦交屋手續，甲方應於到乙方使用執照取得日起，即
      行負擔貸款年利率百分之十之利息支付乙方，直到乙方領到貸款止，並於使用
      執照發照後，乙方通知期限內預繳二個月利息，多退少補。」，又本件使用執
      照取得日係八十八年四月一日，核發貸款日係八十八年六月七日，有使用執照
      及世華銀行存款對帳單一紙在卷為憑，既被告戊○○確有指派甲○○與自訴人
      商談結算事宜，且確實有減價十六萬四千一百七十元之工程款，自難因被告戊○○依據上開條文約定要求自訴人支付貸款利息，即認被告戊○○有施用詐術
      。至被告戊○○所要求利息金額是否有理由，或是否非顯失公平，抑或自訴人
      得否行使同時履行抗辯權、不安抗辯權等，應屬民事問題，本院自不予審究。
（三）被告戊○○固坦承自訴人所購買之房屋並未加以施作隔間，且未粉刷、貼磁磚
      等事實，惟辯稱：未施作隔間係應自訴人之要求，又粉刷、貼室內磁磚等需時
      不多，習慣上在交屋之前才會施作等語。自訴人則否認有要求不施作隔間之事
      實。惟證人甲○○於本院調查中證稱：「他（自訴人）當初是要作醫院，隔間
      部分是由吳醫師自己做，當初是與吳醫師的秘書談的，只有口頭約定，他的不
      隔，所以我們就退款給他，有簡單計算沒有施作的明細」等語（參見本院八十
      九年一月十八日訊問筆錄），並提出註明輕隔間牆之室內平面圖一紙在卷為憑
      ，況自訴人於八十八年六月七日與被告丙○○洽談貸款事宜之時，已知室內未
      施作隔間要求減價後辦理交屋，倘非自訴人事先已要求不施作隔間，則一般人
      豈會同意以一完全未隔間之房屋現狀來辦理交屋，是被告戊○○辯稱：因自訴
      人之要求才未施作隔間一節，尚非無稽。
（四）再查，自訴人與金安年公司簽訂之契約中固明定：「第五期內部隔間完成」、
      「第九期內牆貼磁磚完成」、「第十一期內牆粉刷完成」、「第十五期衛浴安
      裝完成」，有不動產房屋買賣合約書在卷可參（即證八），惟自訴人於八十六
      年一月十四日與金安年公司簽訂契約購買坐落台北縣板橋市○○段一Ｏ六一地
      號土地內之「忠孝華廈」第Ａ１二樓、Ａ２二樓、Ａ３、二樓、Ａ４二樓，有
      被告戊○○提出買賣契約書四件在卷足憑，而上開建築物業於八十八年四月一
      日取得使用執照，且除自訴人所主張內部隔間、內牆貼磁磚、內牆粉刷、衛浴
      安裝等部份未施作之外，上開四戶不動產均已完工，並有其他住戶遷入居住，
      有被告戊○○提出之房屋照片在卷，又上開分期款應完成內容係屬分期款項繳
      交日期之約定，買售人所繳付者應係購得房屋總價款之分期款，而非約定完成
      項目之對價金額，是此，自難以該分期款約定之事項被告所屬金安年公司尚未
      施作，即認被告戊○○就收取之分期款有不法所有之意圖。況被告戊○○已就
      上開未施作部分，計算折價金額，有上開加減帳明細在卷可稽，更難認被告戊○○就自訴人繳交之分期款有何不法所有之意圖。
（五）末查，被告戊○○於本院訊問時供稱：「八十六年三月份變更負責人為被告丁○○，我們為了互相監督，八十八年底負責人又由被告丁○○變更為我」等語
      （參見本院八十九年一月十八日訊問筆錄），有被告提出八十六年三月十七日
      之經濟部公司執照一紙，又本院於八十九年二月廿一日查詢之結果，金安年公
      司負責人確係戊○○，有公司基本資料查詢一紙附於本院審理卷內足憑，是被
      告戊○○前開供述之情節應與事實相符。既自訴人自始至終均未與被告丁○○
      就上開購屋事宜有所接觸、洽談，且自訴人未能舉證被告丁○○有何詐欺事證
      ，自難僅因被告丁○○曾任金安年公司負責人，即認被告丁○○有詐欺之犯行
      。
（六）綜上所述，被告戊○○、丙○○、丁○○之詐欺犯行尚屬不能證明，本件應係
      自訴人與金安年公司間單純民事糾紛。此外復查無其他積極證據足資證明被告
      戊○○、丙○○、丁○○有何自訴人所指之詐欺犯行，不能證明被告戊○○、
      丙○○、丁○○犯罪，揆諸前開說明，爰為被告三人無罪之諭知。
據上論斷，應依刑事訴訟法第三百四十三條、第三百零一條第一項前段，判決如主文
。
中      華      民      國      八十九      年    三    月    二十一    日
                                  臺灣板橋地方法院刑事第三庭
                                          法  官 連育群
右正本證明與原本無異。
如不服本判決，應於判決送達後十日內，向本院提出上訴狀。
                                          書記官 黃秀燕
中      華      民      國      八十九      年    三    月    二十一    日


司法院資訊處製作；財團法人民間司法改革基金會備份。
